【裁判字號】    88,婚,1082
【裁判日期】    890302
【裁判案由】    離婚
【裁判全文】
臺灣高雄地方法院民事判決  八十八年度婚字第一○八二號
    原      告  乙○○
    被      告  甲○○
    訴訟代理人  徐文彬律師
右當事人間請求離婚事件，本院判決如左：
    主    文
原告之訴駁回。
訴訟費用由原告負擔。
    事    實
甲、原告方面：
  一、聲明：求為判決准原告與被告離婚；訴訟費用由原告負擔。
  二、陳述：
  （一）兩造於民國七十年十月間結婚婚後雙方仍繼續從事教育工作原告則任職於台
        灣高雄師範大學，因工作關係常須因公出差或於假日及晚間上課或參與各項
        社團活動。被告亦係任職於高雄市民族國中，對於原告之職業，知之甚詳。
        惟其非但不能體恤原告，反而多方阻撓且藉故與原告爭吵，嚴重阻礙原告之
        工作之進行。造成原告心身具疲，長期如此已形成原告經神上難以忍受。
  （二）被告生行多疑動輒質疑原告行蹤，於原告經學校派遣出差之際，親臨原告服
        務單位查詢原告行處，使原告之人際關係大受影響，尤有甚者因原告係為人
        師表，晚間常有同事電話討論、研究專案或學生請教生活上、課業上之疑惑
        時，被告則出聲斥責或表現相當不友善之態度，致原告人格之尊嚴遭受極大
        損害。此外，對方倘為女同事或女學生進而懷疑對方之動機、目的，多方打
        聽對方家庭背景，致該女同事不滿，瀕向原告抗議，及造成女學生之困擾，
        使原告落人話柄，在學校遭人指指點點，竊竊私語，身心承受不可忍受之痛
        苦。
  （三）被告之脾氣暴譟，婚後與夫家關係始終不良，被告未能敬老尊賢，遇之不欲
        則出言頂撞原告之母，甚至大聲斥責，致老人家常閉門飲泣，現為人子之原
        告痛心異常，屢次規勸，即遭惡言相向，我行我素，跋扈囂張，婆媳之間視
        同陌路，逼使原告之母搬離他住，致原告精神上已達塌裂之邊緣。
  （四）按美滿之婚姻，端賴夫妻相敬如賓、互愛、互敬、互諒為基礎，雙方立於平
        等地位，維持人格尊嚴，尊重其工作，生活之權利，倘夫妻之一方，凡有礙
        於他方配偶之人格尊嚴，造成精神上之痛苦，致夫妻無法繼續共同生活者，
        則符合民法第一千零五十二條第一項第三款規定受他方不堪同居之虐待。最
        高法院八十五年台上字第五五一號判決參照。
  （五）又民國七十四年立法院增訂民法第一千零五十二條第二項有前項以外之重大
        事由，難以維持婚姻者，夫妻之一方得請求離婚但其事由由夫妻之一方負責
        者，僅他方得請求離婚。其立法理由略以：為應實際需要，裁判離婚原因間
        採概括主義，以免過於嚴格，俾能適應當前社會之實際情況，以期公允，是
        夫妻間發生之情事，茍足以使婚姻難以維持，即無不准依該條第二項訴請離
        婚之理，不因當事人併據同一事實有該條第一項離婚原因而不同。最高法院
        八十七年年度台上字第一０四八號判決參照。
  （六）查被告完全罔顧夫妻之誠摯，相愛、互信、互讓之情誼，除無緣由騷擾原告
        之教學工作，阻撓原告之參加正當之教學與社團活動，多次警告原告服務單
        位之行政作業，質疑對方女同事、女學生之來電探詢對方之家庭背景，尤頂
        撞原告之母，斥責其老人家等，其行為顯然已嚴重損傷致不堪忍受，雙方之
        情義至今已蕩然無存，原告實已達不堪同居之虐待，兩造之婚姻顯亦因前述
        重大事由，難以維持。爰依民法第一千零五十二條第一項第三款、第二項前
        段之規定，訴請離婚。
  三、證據：提出戶籍謄本一件為證，並聲請訊問證人鍾蔚新及李心謙，但事後捨棄
      訊問證人李心謙。
乙、被告方面：
一、聲明：求為判決原告之訴駁回；訴訟費用由原告負擔。
二、陳述：
（一）否認原告所言。
（二）原告與被告自相識、相戀以至結婚之間，從一無所有到白手成家，如今原告事
      業有成，卻因外遇，急欲擺脫婚姻關係，自民國八十七年四月起至八十八年九
      月間止，一再以各種手段逼被告簽字離婚，被告顧及二十餘年夫妻共患難之恩
      情，又念及子女正處於身心成長發展變話之重要階段，不忍家庭破碎，百般哀
      求原告不要離婚，至今亦仍一樣癡心盼望原告回心轉意。
（三）原告有外遇已上報紙及學校網路，原告為逼被告離婚，不惜恐嚇被告於八十七
      年六月二十日前若不簽字離婚，將被告及家人賴以居住之房屋過戶予其外遇之
      對象，而原告之外遇對象亦曾寫信騷擾過被告。
（四）綜上所陳，原告之訴顯無理由，請求駁回原告之訴。
三、證據：提出報紙節文影本二份及存證信函、信件影本各一份為證。
    理    由
一、本件原告主張：被告罔顧夫妻之誠摯，相愛、互信、互讓之情誼，除無緣由騷擾
    原告之教學工作，阻撓原告之參加正當之教學與社團活動，多次警告原告服務單
    位之行政作業，質疑對方女同事、女學生之來電探詢對方之家庭背景，尤頂撞原
    告之母，斥責其老人家等，其行為顯然已嚴重損傷致不堪忍受，雙方之情義至今
    已蕩然無存，原告實已達不堪同居之虐待，兩造之婚姻顯亦因前述重大事由，難
    以維持，爰依民法第一千零五十二條第一項第三款、第二項前段之規定，訴請離
    婚等語；被告則以：兩造自相識、相戀以至結婚之間，從一無所有到白手成家，
    如今原告事業有成，卻因外遇，急欲擺脫婚姻關係，自民國八十七年四月起至八
    十八年九月間止，一再以各種手段逼被告簽字離婚，被告顧及二十餘年夫妻共患
    難之恩情，又念及子女正處於身心成長發展變話之重要階段，不忍家庭破碎，百
    般哀求原告不要離婚，至今亦仍一樣癡心盼望原告回心轉意。況且原告有外遇已
    上報紙及學校網路，原告為逼被告離婚不惜恐嚇被告於八十七年六月二十日前若
    不簽字離婚，將被告及家人賴以居住之房屋過戶予其外遇之對象，而原告之外遇
    對象亦曾寫信騷擾過被告等語置辯。
二、按「當事人主張有利於已之事實者，就其事實有舉證之責任。」民事訴訟法第二
    百七十七條前段定有明文。本件原告雖主張被告無緣由騷擾原告之教學工作，阻
    撓原告之參加正當之教學與社團活動，多次警告原告服務單位之行政作業，質疑
    對方女同事、女學生之來電探詢對方之家庭背景云云，惟為被告所否認，且本院
    於審理中一再曉諭原告應為必要之具體事實陳述及聲明證據，然原告均未舉證以
    實其說，是原告所主張之上開事實，根本無法證明其為真實。反之，本件原告於
    所服務單位確有諸多關於婚外情流言四起之情事，卻為原告所不爭，並有八十八
    年三月四日、五日之自由時報節文影本各一份可稽，是原告本身確有諸多可議之
    情事，因而縱使被告有常前往原告服務處所探查之情形，亦無不當之處。至於原
    告另聲稱被告頂撞其之母，斥責其老人家乙事，固已聲請訊問證人鍾蔚新即原告
    之姊為證，然查證人鍾蔚新於本院審理中訊之：「妳媽媽與甲○○相處如何？」
    時，答之：「不是知道很清楚，．．．．，在我印象中，她和母親相處才二、三
    年，婆媳不合，每個家庭之模式大致相同，每個人來自不同之家庭，理念亦不同
    ，其它在我印象中沒有大逆不道之情形，．．．．，我弟弟（指原告）事母致孝
    ，被告稍為有頂撞之行為，我弟弟就認為很嚴重。」等語（見八十九年一月十一
    日言詞辯論筆錄），是由上開證人鍾蔚新之證詞可知，被告並無對原告之母有何
    大不敬之行為。況且縱使被告與原告之母有些生活上之磨擦，但如證人鍾蔚新所
    言：「每個人來自不同之家庭，理念亦不同」，因而對事物之看法亦有不同，進
    而亦不能要求身為媳婦者，皆一定要事事認同婆婆之看法，是如有言語（表達）
    上之衝突，亦非必有不敬之意。從而原告依民法第一千零五十二條第一項第三款
    之規定訴請離婚，礙難准許。
三、次按依民法第一千零五十二條第二項規定：「有前項以外之重大事由，難以維持
    婚姻者，夫妻之一方得請求離婚。但其事由應由夫妻之一方負責者，僅他方得請
    求離婚。」等意旨觀之，必構成離婚之重大事由，有可歸責於夫妻之一方，始得
    由無責任之他方請求離婚。倘該重大事由，係夫妻間共同可歸責之過失行為所造
    成，即無容夫妻之任何一方依上開規定請求離婚。（參照最高法院八十八年度台
    上字第一一七七號判決）經查本件原告曾於八十七年六月十日發存證信函要求被
    告簽字離婚，否則將房子過戶予她人名下之事實，有存證信函一紙在卷可查，是
    由該事實可知，原告平日對被告亦非有「相敬如賓、互愛、互敬、互諒」之情事
    ，否則豈有以「將房子過戶予她人名下」之事為要脅之理？況如前所言，原告本
    身既涉有婚外情，因而兩造之婚姻出現不合，亦非全屬被告之過，即原告亦應難
    辭其責。是依前開說明，本件原告雖再執前開事由主張以民法第一千零五十二條
    第二項之規定訴請離婚云云，亦難准許。
據上論結：本件原告之訴，為無理由，依民事訴訟法第七十八條，判決如主文。
中      華      民      國    八十九    年      三      月      二      日
                              臺灣高雄地方法院民事第一庭
~B法      官  吳進寶
右為正本，係照原本作成。
如不服本判決，應於送達後廿日內，向本院提出上訴狀。
中      華      民      國    八十九    年      三      月      二      日
~B法院書記官  劉佳娟


司法院資訊處製作；財團法人民間司法改革基金會備份。
